臺灣臺中地方法院行政訴訟判決
110年度交字第325號
原      告  林德耀  
被      告  臺中市交通事件裁決處
                      設臺中市○○區○○○路00號
代  表  人  黃士哲    住同上
訴訟代理人  黃曉妍律師
上列當事人間交通裁決事件，原告不服被告民國110年7月2日中
市裁字第68-GU0000000號裁決書，提起行政訴訟，本院判決如下
：
    主  文
原告之訴駁回。
訴訟費用新臺幣參佰元由原告負擔。
    事實及理由
一、程序事項：按行政訴訟法第237 條之7 規定，交通裁決事件
    之裁判，得不經言詞辯論為之。本件屬交通裁決事件，依兩
    造所述各節及卷內資料其事證已臻明確，本院認無經言詞辯
    論之必要，爰不經言詞辯論而為判決。
二、事實概要：原告於民國110年5月1日19時27分許，駕駛號牌2
    827-EG號自用小客車(下稱系爭車輛），行經臺中市○○區○○
    路000巷00弄0號前發生交通事故，因「肇事逃逸(無人受傷)
    」之違規行為，為臺中市政府警察局烏日分局（下稱舉發機
    關）員警認定原告違反道路交通管理處罰條例第62條第1項
    之規定，對原告掣開第GU0000000號舉發違反道路交通管理
    事件通知單。被告續於110年7月2日以中市裁字第68-GU0000
    000號裁決書（下稱原處分），依道路交通管理處罰條例第6
    2條第1項、第24條第1項第1款及「違反道路交通管理事件統
    一裁罰基準表」之規定，按逾到案期限60日以上之基準，裁
    處原告第4階段罰鍰新臺幣（下同）3,000元，吊扣駕駛執照
    1個月，並應參加道路交通安全講習。原告不服，提起本件
    行政訴訟。
三、原告主張略以：本人是住在一處僅有10戶住家的小社區，社
    區門口外是一條不到3米的小巷，臨巷旁的首戶人家圍牆邊
    有擺放大盆栽，當晚機車就停在盆栽旁，離轉角不到50公分
    ，本人剛好要外出取餐，於倒車時，車尾就在轉角處絆倒了
    機車，我想申訴的理由是我完全看不到機車，車尾轉向剎那
    ，就碰到了，我下車立將機車扶起，以為自家住戶的機車，
    心想回來再打聲招呼，後經證實是外地人所有，警察說也會
    對機車開立違停紅單，因為它停放位置離轉角太近，我耿耿
    於懷的地方是他要是不違停，我也不會絆倒機車，我沒逃逸
    ，取完餐後我也回來告知鄰居此事，無奈警察已在處理
    等語，並聲明：原處分撤銷，訴訟費用由被告負擔。
四、被告答辯則以：
  ㈠本件應適用之法律依據為道路交通管理處罰條例第62條第1項
    、第24條第1項第1款、道路交通事故處理辦法第2條第1款、
    第3條、違反道路交通管理事件統一裁罰基準及處理細則第1
    0條、行政罰法第7條第1項等規定。
  ㈡案經轉據舉發機關110年6月24日中市警烏分交字第110003594
    3號函復說明略以：「經檢視本案交通違規影像，旨揭車輛
    違規屬實」。
  ㈢次查舉發機關提供之採證光碟，確認監視器畫面時間0000-00
    -00 00：47：15時至19：49：28時一台機車(下稱該車)停放
    於臺中市○○區○○路000巷00弄0號房屋旁，之後一汽車(下稱
    系爭車輛)開尾燈往左後方倒車，其左後方不慎撞擊該車車
    尾，該車立即向左側倒下，車廂內物散落一地，原告下車幫
    忙撿拾該車之物品並將該車扶正，之後原告即離開現場，再
    次往左後方倒車後，沿著光明路159巷往東方向駛離。比對
    事故車損照片，確認該車左側車身及左側後視鏡有擦損，系
    爭車輛則是左後方有擦損，核與前揭事實相符。
　㈣原告主張認不足採，蓋因依前揭資料顯示，系爭車輛行經違
    規地點不慎撞擊該車，導致該車向左倒地並受有車損，原告
    當下亦下車幫忙撿拾該車物品及將該車扶正，原告並既已知
    悉故事發生，不論該車是否違規停車，系爭車輛均有留置現
    場處置之義務，惟原告並未依「道路交通事故處理辦法」第
    3條規定處置，使現場跡證遭受破壞，縱無直接故意，亦有
    間接故意，依照前揭說明，原告已該當道路交通管理處罰條
    例第62條第1項後段之要件，自應受罰等語，並聲明：原告
    之訴駁回，訴訟費用由原告負擔。
五、本院之判斷：
  ㈠按「汽車駕駛人駕駛汽車肇事，無人受傷或死亡而未依規定
    處置者，處新臺幣1千元以上3千元以下罰鍰；逃逸者，並吊
    扣其駕駛執照1個月至3個月。」、「領有汽車駕駛執照之汽
    車駕駛人，除駕駛聯結車、大客車、大貨車外之非其駕駛執
    照種類之車輛，違反本條例及道路交通安全規則之規定，應
    受吊扣駕駛執照情形時，無因而肇事致人受傷或重傷者，記
    違規點數五點。」道路交通管理處罰條例第62條第1項及第6
    8條第2項前段分別定有明文。因此，如駕駛人對於其駕車發
    生交通事故之事實已有認識，進而決意擅自駛離現場，自符
    合道路交通管理處罰條例第62條第1項規定，應予處罰。
  ㈡查本件如事實概要所述之情事，有舉發機關第GU0000000號舉
    發違反道路交通管理事件通知單、舉發機關110年6月24日中
    市警烏分交字第1100035943號函、舉發單綜合查詢、員警職
    務報告書、採證照片、原處分、送達證書、違規資料查詢、
    駕駛人基本資料、採證光碟等資料附卷可稽（見本院卷第49
    、53-97、101-105頁），堪信為真實。
  ㈢原告雖主張我完全看不到機車，車尾轉向剎那，就碰到了，
    我下車立將機車扶起，以為自家住戶的機車，心想回來再打
    聲招呼我，也回來告知鄰居此事，無奈警察已在處理云云，
    惟查：
    ⒈經查，本院勘驗調查舉發機關提供之採證光碟，製成勘驗
      筆錄附卷為證（見本院卷第109頁），勘驗結果為：監視
      器畫面時間0000-00-0000：47：15時至19：49：28時一台
      機車(下稱該車)停放於臺中市○○區○○路000巷00弄0號房屋
      旁，之後一汽車(下稱系爭車輛)開尾燈往左後方倒車，其
      左後方不慎撞擊該車車尾，該車立即向左側倒下，車廂內
      物散落一地，原告下車幫忙撿拾該車之物品並將該車扶正
      ，之後原告即離開現場，再次往左後方倒車後，沿著光明
      路159巷往東方向駛離。
    ⒉依上開勘驗結果所示，原告駕駛系爭車輛倒車不慎撞倒停
      在路旁之該車，造成該車倒地擦損，且原告有下車將該車
      牽起扶正，並撿拾該車遺落之物品，原告亦於起訴狀自承
      其知悉有撞倒該車之事實。從而，原告倒車時疏於注意車
      身後方之狀況，導致系爭車輛車尾碰撞對造車輛，造成對
      造車輛向左傾倒後左側車頭及車身受損，復依前揭規定及
      說明，在無人傷亡且車輛尚能行駛之狀態下，不論責任之
      歸屬為何或該車停放位置有無違規，亦不論車損嚴重與否
      ，原告原應通知警察機關並留置現場，靜待警察到場查驗
      人別及採證處理，以保存肇事現場相關證據，俾日後釐清
      肇事責任歸屬，惟原告竟未依上開規定處置逕自決意認為
      其車輛無損壞，即駕車離去現場，縱非出於故意，亦有可
      歸責之過失事由，自已構成道路交通管理處罰條例第62條
      第1項後段規定之處罰要件。原處分據以裁罰，應無違誤
      。
  ㈣綜上所述，原告違規事證明確，被告依法所為原處分並無違
    誤，原告訴請撤銷，為無理由，應予駁回。
六、本件事證已臻明確，兩造其餘主張及陳述，經核於判決結果
    不生影響，爰不逐一論列，附此敘明。
七、本件第一審裁判費為300 元，應由原告負擔，爰確定第一審
    訴訟費用額如主文第2 項所示。
據上論結，本件原告之訴為無理由，依行政訴訟法第237 條之7
、第98條第1 項前段、第237 條之8 第1 項，判決如主文。
中　　華　　民　　國　　111 　年　　4 　　月　　1 　　日
　　　　　　　　　行政訴訟庭　法　官　楊萬益
以上正本證明與原本無異。
如不服本判決，應於判決送達後20日內，向本院提出上訴狀並表
明上訴理由（原判決所違背之法令及其具體內容或依訴訟資料可
認為原判決有違背法令之具體事實），其未表明上訴理由者，應
於提出上訴後20日內向本院補提理由書（上訴狀及上訴理由書均
須按他造人數附繕本，如未按期補提上理由書，則逕予駁回上訴
），並應繳納上訴裁判費新臺幣750元。
中　　華　　民　　國　　111 　年　　4 　　月　　1 　　日
　　　　　　　　　　　　　　　書記官　林柏名